臺灣臺中地方法院民事裁定　　　　　　　　96年度破字第29號
聲　請　人　甲○○
上列聲請人聲請宣告破產事件，本院裁定如下：
    主  文
聲請駁回。
聲請程序費用由聲請人負擔。
    理  由
一、本件聲請意旨略以：聲請人平日省吃儉用，深知開源節流之
    道，然因喜獲麟兒，家中每月開銷與日劇增，僅靠配偶一人
    微薄之薪資已不堪負荷，聲請人為分擔配偶之勞苦及增加收
    入貼補家用，心想尋找一份兼職工作，恰好聲請人順利取得
    美容技術執照，又適逢多位友人從事傳直銷美容產品，以高
    報酬、高獲利、成功致富為由遊說聲請人，聲請人乃向銀行
    借貸資金以購買大批貨物出貨，前後加入過如新、安麗及克
    麗緹娜等直銷公司，初始營業狀況尚可，均能如期繳納本息
    ，嗣因友人邀約合夥經營克緹國際股份有限公司之加盟店，
    遂又籌措一筆資金投入參加，豈料經營不善，虧損連連，耗
    盡資本，不得已結束營業，以致損失持續擴大。再者，聲請
    人為使家人有較舒適寬敞之住所，數年前曾以貸款方式購買
    住宅，然因近年來經濟不景氣，聲請人收入減少甚多，以致
    漸漸無法如期繳付貸款本息，不得已再度向銀行借貸，變成
    以債養債之窘境。未幾，聲請人之配偶每每為了生活開銷之
    事，與聲請人發生口角衝突，其後更與聲請人離婚，並對聲
    請人棄之不顧。又聲請人先前向銀行貸款購買作為工作使用
    之汽車，亦設法轉讓他人，以期減少貸款之負擔，然因聲請
    人迄今仍為失業，且二名子女已屆就學階段，增加教育費之
    支出，之前向銀行借貸之還款日又將屆至，經濟困境迫使聲
    請人再行借貸應急。面對前開多筆高利貸款，利上加利甚為
    驚人，聲請人雖有誠意與債權人進行協商處理債務問題，然
    債權人要求每月應付之利息將近新臺幣（下同）50,000元，
    聲請人即使不吃不喝亦負擔不起，遑論償還本金部分，聲請
    人不得已停止支付。聲請人為求解脫，曾多次企圖服食安眠
    藥自殺，然念及無辜之年幼子女將無人眷顧，實不知如何是
    好。聲請人現分別積欠聯邦商業銀行139,995元、英商渣打
    銀行138,180元、國泰世華商業銀行682,392元、中華商業銀
    行221,508元、大眾商業銀行55,370元、台北富邦商業銀行
    167,457元、陽信商業銀行54,229元、美商花旗銀行62,905
    元、台新銀行3,530,688元、中國信託商業銀行510,091元、
    萬泰商業銀行267,779元、寶華銀行153,554元、第一商業銀
    行35,198元、安泰商業銀行770,457元、永豐商業銀行140,
    000元，以上總計6,929,803元，而聲請人現有財產僅有現金
    206,800元、坐落台中市○○區○○段22地號之土地（面積
    644平方公尺，權利範圍404/10,000）現值910,616元、門牌
    號碼台中市西屯區○○○街6號7樓之1房屋現值2,770,000元
    ，合計3,887,416元，聲請人之負債明顯超過資產甚多，為
    此爰依破產法之相關規定，聲請宣告聲請人破產等語。
二、按破產，對於債務人不能清償債務者宣告之，破產法第57條
    定有明文。又依同法第148條規定之旨趣，除債務人之財產
    不敷清償破產財團之費用及財團之債務外，尚難認無宣告破
    產之實益。是以法院就破產之聲請，應依職權為必要之調查
    ，倘債務人確係毫無財產可構成破產財團，或債務人之財產
    不敷清償破產財團之費用及財團之債務，無從依破產程序清
    理其債務時，自得以無宣告破產之實益，裁定駁回聲請，此
    觀司法院25年院字第1505號解釋自明。
三、經查，本件聲請人稱其現有土地及房屋價值共計3,680,616
    元，惟依聲請人所提出之該土地及建物登記謄本所示，聲請
    人已將該土地及房屋分別設定第一、二順位抵押權予台新銀
    行及永豐商業銀行以辦理貸款，且依聲請人所述，其尚積欠
    台新商業銀行3,530,688元、永豐商業銀行140,000元，合計
    3,670,688元之債務，迄未清償。按在破產宣告前，對於債
    務人之財產有質權、抵押權或留置權者，就其財產有別除權
    。有別除權之債權人，不依破產程序而行使其權利，破產法
    第108條定有明文。而本件聲請人僅存之上開不動產既有高
    額之抵押權設定，且該不動產尚不足清償上開抵押債權，則
    經抵押權人行使別除權後，實即無剩餘資產可供支應財團費
    用及財團債務。再者，本件聲請人稱其另有現金206,800元
    ，惟扣除上開抵押債務，聲請人尚有約3,259,115元之債務
    而本件如宣告聲請人破產，聲請人尚須支付破產管理人之報
    酬，按破產管理人之報酬如以最低基本工資每月15,840元計
    算，每年至少須支出190,080元（即15,840元x12月=190,080
    元），再依「各級法院辦案期限實施要點」第2點第2項之規
    定，破產事件之辦案期限為2年，則聲請人在2年之破產期間
    應支付之財團費用至少高達380,160元，顯見聲請人之財產
    過少。是本院衡以，依聲請人所述其現有財產於扣除上開破
    產管理人之報酬後，已無餘額可供構成破產財團，自無法清
    償破產債權，揆諸前揭說明，本件聲請人聲請宣告破產即無
    實益，要無宣告破產徒生耗費之必要，聲請人為本件聲請，
    為無理由，應予駁回。
四、依破產法第5條，民事訴訟法第95條、第78條裁定如主文。
中　　華　　民　　國　　96　　年　　3 　　月　　12　　日
                  民事第四庭    法  官　許秀芬
正本係照原本作成。
如不服本裁定應於送達後10日內向本院提出抗告狀，並繳納抗告
費新臺幣1000元。
中　　華　　民　　國　　96　　年　　3 　　月　　12　　日
                                書記官
